【裁判字號】    94,訴,791
【裁判日期】    950428
【裁判案由】    商標註冊
【裁判全文】
臺北高等行政法院判決
                                       94年度訴字第791號
                              .
原      告  白花油國際有限公司
代  表  人  甲○○
訴訟代理人  乙○○
            丙○○
被      告  經濟部智慧財產局
代  表  人  蔡練生（局長）
訴訟代理人  丁○○
上列當事人間因商標註冊事件，原告不服經濟部中華民國94年1
月19日經訴字第09406120350 號訴願決定，提起行政訴訟。本院
判決如下：
    主  文
原告之訴駁回。
訴訟費用由原告負擔。
    事  實
一、事實概要：
    原告於民國92年7 月25日以「護身平安」商標（下稱系爭商
    標），指定使用於當時商標法施行細則第49條所定商品及服
    務分類表第3 類之精油、香精油、香蕉油等商品，向被告申
    請註冊。經被告審查，認系爭商標圖樣上之「護身平安」，
    不足以使商品之相關消費者認識其為表彰商品之標識，並得
    藉以與他人之商品相區別，應不准註冊，故於93年8 月19日
    以（93）智商0953字第09380384420 號發文之商標核駁第
    279780號審定書為核駁之處分。原告不服，乃向經濟部提起
    訴願，經遭訴願決定駁回，遂向本院提起行政訴訟。
二、兩造聲明（原告未於準備程序及言詞辯論期日到，聲明及
              陳述依其起訴狀記載）：
  (一)原告聲明：
   1.訴願決定及原處分均撤銷。
   2.被告應為系爭商標應予註冊之審定。
  (二)被告聲明：
   1.駁回原告之訴。
   2.訴訟費用由原告負擔。
三、兩造之爭點：
  (一)原告主張之理由：
   1.按商標法第5條第2項所謂「足以使商品或服務之相關消費
     者認識其為表彰商品或服務之標識」，即意味該商標圖樣
     具有特別顯著性，應就該商標圖樣是否能引起一般消費者
     之注意及辨別其表彰之來源等為判斷之客觀標準。
   2.系爭商標係由原告所自創，其創作由來乃因原告有感於現
     代工業的進步，因工廠或汽車所排放出來的廢氣皆造成周
     遭環境之空氣污染，進而影響大眾的身體健康，且有日益
     嚴重的趨勢，故激發原告創作系爭商標之靈感。原告擬藉
     由系爭商標指定使用之精油商品所產生之香氣對人體具有
     療效，且可有效去除空氣中有害之病菌，希望消費者在保
     護身體健康的同時亦可以藉由前開商品享受到清新芳香的
     空氣品質，以達到精神愉快、通體舒暢的感覺，進而促進
     家庭幸福、平安，故以系爭商標親切、易記之特性，迎合
     消費者之需求，希望獲得消費者之喜愛，實屬一立意頗佳
     並具巧思之商標名稱。
   3.舉凡以「平安」為商標或標章經被告核准註冊者實不乏其
     例，如「萬泰平安卡」、「平安契約」、「愛家守護平安
     幸福」、「平安」、「平安萬里」... 等，其中尤以「福
     祿壽保平安」、「誦經保平安」、「媽祖平安」、「四季
     平安」等商標與系爭商標有相近之含義，另以祝福語句，
     如「萬事如意」、「護您健康」、「保護您」、「永保安
     康」等亦皆可獲被告之認可。既然「平安」商標字樣已遍
     及於各類別中，而祝福之語句亦獲得被告之認同，且消費
     者亦將其視為商標之名稱，則當更能凸顯本件應註冊之合
     法性，惟被告卻對本件作出不同之見解，顯然不公。又按
     原告於市場上銷售系爭商標指定使用之商品情形觀之，系
     爭商標足以使商品之相關消費者認識其為表彰商品之標識
     ，並得藉以與他人之商品或服務相區別。
   4.此外，原告曾以與系爭商標名稱近似之「護身平」商標申
     請註冊於同類及他類藥品，業已獲被告核准列為註冊第000
     0000號及0000000 號。
   5.綜上所陳，系爭商標實符合商標法第5 條第2項之規定，且
     無違反商標法第23條第1 項第1 款之規定。
  (二)被告主張之理由：
    系爭商標乃為保護身體平安之意，係一般通俗日常的用語，
    並無特殊創意或巧思，且原告僅檢附相片一張，亦尚難證明
    系爭商標所指定使用之精油等商品已經原告廣泛銷售使用，
    且在交易上已成為原告營業上商品之識別標識，故原告以「
    護身平安」作為商標指定使用於「精油、香精油、天然花精
    、水果香精、人造香料、香茅油、香茅精、檸檬香精、杏仁
    香精、化粧品用香料、按摩油」等商品，並不足以使商品之
    相關消費者認識其為表彰商品之標識，並得藉以與他人之商
    品相區別。再者，原告以相同圖樣另案申請於不同商品類別
    使用，業經本院以94年度訴字第280 號判決駁回。至原告雖
    另案申請之「護身平」商標已獲准註冊，惟其商標圖樣與系
    爭商標圖樣不盡相同，案情有別，且核屬另案是否妥適問題
    ，尚不得比附援引執為系爭商標應予核准註冊之論據。且依
    商標審查個案拘束原則，自不受原告所舉諸案之拘束。是被
    告依法核駁其註冊之申請，並無不合。
    理   由
一、原告經合法通知，無正當理由而未於言詞辯論期日到場，核
    無行政訴訟法第218條、民事訴訟法第386條各款所列情形，
    爰依被告之聲請，由其一造辯論而為判決。
二、按「商標得以文字、圖形、記號、顏色、聲音、立體形狀或
    其聯合式所組成。前項商標，應足以使商品或服務之相關消
    費者認識其為表彰商品或服務之標識，並得藉以與他人之商
    品或服務相區別。」為商標法第5 條所規定。又「商標有下
    列情形之一者，不得註冊：一、不符合第5 條規定者。...
    」，為同法第23條第1 項第1 款所規定。而「... 有不符合
    第5 條第2 項規定之情形，如經申請人使用且在交易上已成
    為申請人商品或服務之識別標識者，不適用之。」復為同法
    第23條第4 項所規定。
三、系爭商標圖樣係由單純「護身平安」文字組成，並指定使用
    於精油、香精油、香蕉油、天然花精、水果香精、合成香料
    等商品。查「護身平安」用語，有標榜該等商品效用之意，
    屬一般常見描述性之用語，並不足以使商品之相關消費者認
    識其為表彰商品之標識，並得藉以與他人之商品相區別。原
    告主張系爭商標屬一立意頗佳並具巧思之商標名稱一節，並
    非可採。又原告於訴願及起訴時僅檢附1 張產品之外觀包裝
    圖片，亦不足以證明系爭商標業經原告使用，且在交易上已
    為相關消費者認識其為表彰原告商品之標識。揆諸首揭法條
    規定及說明，自不得註冊。至於原告所舉以「平安」二字作
    為商標獲准註冊及其另案申請之「護身平」商標已獲准註冊
    於同類及他類藥品乙節。經核該等「平安」商標圖樣或有附
    加其他中文，或與外文及其他構圖結合，與系爭案顯有差異
    。而另案申請獲准註冊之「護身平」商標予相關消費者之印
    象究與本件單純之「護身平安」不同，亦屬另案是否妥適問
    題，依商標審查個案拘束原則，自不得作為本件商標亦應核
    准註冊之論據，併予指明。
四、從而，被告就系爭案商標以其有違註冊時商標法第23條第1
    項第1 款之規定，而為核駁回系爭商標註冊申請，於法核無
    不合。訴願決定予以維持，亦無違誤。原告主張前詞，請求
    撤銷訴願決定及原處分，為無理由，應予駁回。
據上論結，本件原告之訴為無理由，爰依行政訴訟法第98條第3
項前段、第218 條，民事訴訟法第385 條第1 項前段，判決如主
文。
中    華    民    國    95    年     4    月   28     日
                          第三庭審判長法  官  姜素娥
                                      法  官  陳秀
                                      法  官  陳國成
上為正本係照原本作成。
如不服本判決，應於送達後20日內向本院提出上訴狀並表明上訴
理由，如於本判決宣示後送達前提起上訴者，應於判決送達後20
日內補提上訴理由書（須按他造人數附繕本）。
中    華    民    國    95    年     5    月    1     日
                                      書記官  王英傑


司法院資訊處製作；財團法人民間司法改革基金會備份。
